臺灣高雄地方法院刑事判決　　　　　　　　　　　　　九十三年度易字第四三五號
　　公　訴　人　臺灣高雄地方法院檢察署檢察官
　　被　　　告　乙○○
右列被告因違反保護令罪案件，經檢察官提起公訴（九十二年度偵字第二一五二一號
），本院判決如左：
    主  文
乙○○連續違反法院依家庭暴力防治法第十三條所為禁止間接騷擾行為之通常保護令
裁定，處有期徒刑月，如易科罰金，以佰元折算壹日。
    事  實
一、乙○○與戊○○原係夫妻關係，於民國七十九年間協議離婚，二人間具有家庭暴
    力防治法第三條第一款所定之家庭成員關係。惟乙○○因不滿戊○○未給付子女
    教育金一事，於九十一年十一月二日夥同三名男子進入戊○○住處催討債務等家
    庭暴力行為，戊○○遂於九十二年四月三十日經本院依家庭暴力防治法第十三條
    規定，以九十二年度家護字第二七二號民事通常保護令裁定：令其不得對戊○○
    、戊○○之父黃永興、戊○○妹妹黃美華實施身體或精神上不法侵害行為，並不
    得直接或間接對於戊○○為騷擾行為，有效期間為一年。詎乙○○於九十二年二
    月十九日委託速成應收帳款管理有限公司（下稱「速成公司」）向戊○○催討債
    務，乙○○接獲前開通常保護令裁定及知悉其內容後，仍基於違反上開通常保護
    令之概括犯意，連續於前揭保護令有效期間之下列時、地，間接由討債公司人員
    為下述不法之討債騷擾行為，而連續違反上開通常保護令：
    （一）九十二年八月二十日，由速成公司不詳之員工，至前揭戊○○住處以張貼
          載有「聽說最近上法院冤枉無辜善良百姓，如有我再聽說貴夫婦之惡行，
          必嚴加懲罰」之告示，並毀損戊○○所有車牌號碼ＵＰ－四三六八號自用
          小客車前後擋風玻璃，致令不堪使用，足生損害於戊○○（毀損部分未據
          告訴）。
    （二）速成公司所雇用之不詳姓名之人，於九十二年八月二十三日至前揭戊○○
          住處以灑冥紙，張貼載有「本人最近受人委託對妳們一家進行砸車及傷害
          妳先生，我感覺十分抱歉特發此通知（請貴夫婦儘快處理在外恩怨例如口
          角、感情或金錢糾紛）本人覺得這些糾紛，若能夠花小錢保一家平安是值
          得。否則孩子是無辜的—切記趕快處理以免禍及孩子抱憾終生（歡迎報警
          ，後果自負）限一星期處理否則委託人再度催促，在下難保不會傷害小孩
          」等文字之告示。
二、案經戊○○訴由高雄縣政府警察局岡山分局報請台灣高雄地方法院檢察署檢察官
    偵查起訴。
    理  由
壹、有罪部分：
一、訊據被告乙○○固坦承因子女教育費因素，委託速成公司向告訴人戊○○及其夫
    蔡炎銘催討債務之事實，惟矢口否認有何授權速成公司人員為不法討債，間接騷
    擾告訴人戊○○，而違反前開保護令之犯行，並辯稱：前揭恐嚇字條均無法證明
    是速成公司人員所張貼，且伊在收受保護令後有告知速成公司，往後不能再對戊○○本人為騷擾行為，僅需對戊○○之夫蔡炎銘催討云云。
二、經查：
    （一）告訴人戊○○前向本院聲請核發保護令，經本院家事法庭認被告確有對告
          訴人戊○○及其父親黃永興、妹黃美華實施家庭暴力行為，且雙方尚有子
          女教育金債務未解決，告訴人確實處於持續性家庭暴力陰影中，而於九十
          二年四月三十日，依家庭暴力防治法第十三條之規定，以九十二年度家護
          字第二七二號民事通常保護令，裁定令被告不得對告訴人戊○○、告訴人
          之父黃永興、妹妹黃美華實施身體或精神上不法侵害行為，及不得直接或
          間接騷擾告訴人戊○○，保護令有效期間為一年，且該保護令已於九十二
          年五月三十日送達予被告乙○○收受等情，經調閱本院九十二年度家護字
          第二七二號卷宗查明無誤。
    （二）次查，右揭犯罪事實，業據告訴人戊○○於警詢及偵查中指述綦詳，且速
          成公司接受被告委託向告訴人及告訴人之夫蔡炎銘催討債務，有至告訴人
          住處張貼催款單，截至九十二年八月間速成公司己○○仍有前往告訴人家
          附近活動，卷附記載「欠錢還錢、天經地義」等文字之字條亦係速成公司
          人員所張貼等情，業據證人己○○、丙○○於偵查中及本院審理時到庭證
          述屬實（見偵查卷第八三、八四頁，本院卷第一０二至一０五頁），足認
          卷附催討債務之字條實為速成公司指派所為，至為灼然。雖證人丙○○、
          己○○於本院審理時均稱僅在九十二年二、三月間去過告訴人住處一、二
          次云云，然被告與速成公司之委託期限長至九十二年十月二十日，果如渠
          等所述僅在該年二、三月間去過告訴人住處，則豈不與速成公司受被告委
          託向告訴人催討債務之本旨不符？況被告亦自承自九十二年二月十九日委
          託速成公司向告訴人催討債務，並在同年七月間續約一次，亦即被告第二
          次與速成公司續約時，已知悉保護令之內容而不得對告訴人有何直接或間
          接之騷擾行為，惟被告仍積極委託速成公司催討告訴人積欠之債務，顯已
          違反保護令所欲禁止之行為，堪認告訴人戊○○之指訴為可採信。此外，
          復有高雄縣警察局岡山分局受理刑事案件報案三聯單、高雄縣政府警察局
          岡山分局橋頭分駐所員警工作紀錄簿、速成公司委託契約書、重要通知、
          告示二紙、告訴人住處照片一張等物附卷可資佐證，被告雖辯稱收到前開
          保護令後，即令速成公司僅須對於告訴人之夫蔡炎銘催討債務，且不知速
          成公司人員有對於告訴人為上開不法情事云云，然被告明知告訴人與蔡炎
          銘及所生子女生活同居一處，速成公司人員事實上無法僅針對其中一人為
          催討債務之行為，且即使僅對蔡炎銘催討債務，亦將間接造成對告訴人精
          神上之侵害及騷擾；參以速成公司人員於催討債務後均會與被告聯繫，業
          據證人己○○證述在卷（見本院卷第九八頁），且己○○因受被告委託催
          討債務，九十二年六月三日尾隨告訴人之夫蔡炎銘所駕駛Ｐ三－０九八七
          號自小客車，在高雄縣岡山鎮華岡里砲兵營區前毆打蔡炎銘乙情，業據台
          灣高雄地方法院檢察署檢察官於九十二年七月二十九日以九十二年度偵字
          第一四五八三號傷害案件提起公訴，有該案起訴書一份在卷可參（見偵查
          卷第三七頁），被告對告訴人遭速成公司人員騷擾一事，自難諉為不知，
          而仍放任速成公司人員於前揭期日至告訴人住處為前揭不法催討債務之騷
          擾行為，顯見其所辯無非卸責之詞，不足採信。本件事證明確，被告犯行
          ，洵堪認定，應予依法論科。
    （三）至速成公司人員九十三年八月二十三日張貼前揭載有「本人最近受人委託
          對妳們一家進行砸車及傷害妳先生，我感覺十分抱歉特發此通知（請貴夫
          婦儘快處理在外恩怨例如口角、感情或金錢糾紛）本人覺得這些糾紛，若
          能夠花小錢保一家平安是值得。否則孩子是無辜的—切記趕快處理以免禍
          及孩子抱憾終生（歡迎報警，後果自負）限一星期處理否則委託人再度催
          促，在下難保不會傷害小孩」等恐嚇文字告示乙節，惟按共同正犯之所以
          應對其他共同正犯所實施之行為負其全部責任者，以就其行為有犯意之聯
          絡為限，若他犯所實施之行為，超越原計畫之範圍，而為其所難預見者，
          則僅應就其所知之程度，令負責任，未可概以共同正犯論（最高法院五十
          年度台上字第一０六０號判例要旨參照）。查本件被告委任之速成公司既
          屬核准設立之合法應收帳款管理公司，且速成公司人員僅在催討債務後始
          會向被告報告進行結果，被告並未指示速成公司人員應如何進行催討債務
          之行為，業據證人己○○證述在卷（見前揭審判筆錄），是被告於速成公
          司人員催討債務前並無從知悉渠等使用之方式，應堪認定。參以恐嚇並非
          為催討債務行為之當然結果，是被告委任之速成公司人員縱為此恐嚇行為
          ，被告苟非有共同實施恐嚇之意思，又無分擔實施之行為，即不得與速成
          公司人員論以共犯，附此敘明。
二、按任何打擾、警告、嘲弄或辱罵他人之言語、動作或製造使人心生畏怖情境之行
    為，即屬「騷擾」，家庭暴力防治法第二條第三項定有明文。是被告係告訴人戊○○所聲請依家庭暴力防治法核發保護令之相對人，其於收受並被執行保護令後
    ，不依循正常法律途徑促使告訴人履行債務，反任令其所委任之速成公司人員至
    告訴人住處，以前揭張貼催討告示等不法方式催討債務，係屬間接騷擾行為，而
    違反本院依該法第十三條第二項第二款所定之禁止直接或間接騷擾之裁定，是核
    被告所為，係犯同法第五十條第二款之違反保護令罪。被告委託速成公司人員二
    次間接對告訴人戊○○為不法討債騷擾之違反保護令之行為，時間緊接，方法相
    同，觸犯構成要件相同之罪名，顯係基於概括之犯意反覆為之，應依刑法第五十
    六條連續犯之規定，以一罪論，並加重其刑。爰審酌於現代化法治社會中，任何
    一方之配偶對於家庭糾紛之解決，亦應本於理性、和平之手段與態度為之被告前
    固依訴訟途徑取得對告訴人法律上之債權，然竟在本院核發之通常保護令有效期
    間，委託速成公司催討債務，而任令速成公司連續對告訴人為騷擾之討債行為，
    所為確有不是之處，且犯後由飾詞圖卸等一切情狀，量處如主文所示之刑，並諭
    知易科罰金之折算標準，以為懲儆。
貳、不另為無罪諭知部分：
一、公訴意旨又以：被告乙○○與戊○○原係夫妻關係，於七十九年間離婚，二人間
    具有家庭暴力防治法第三條第一款所定之家庭成員關係。乙○○因不滿戊○○未
    給付子女教育金，於九十一年十一月二日夥同三名男子進入戊○○住處催討債務
    等家庭暴力行為，於九十二年四月三十日經本院依家庭暴力防治法第十三條規定
    ，以九十二年度家護字第二七二號民事通常保護令裁定令其不得對戊○○、戊○○之父黃永興、戊○○妹妹黃美華實施身體或精神上不法侵害行為，並不得直接
    或間接對於戊○○為騷擾行為，有效期間為一年，乙○○於九十二年二月十九日
    委託速成公司向戊○○催討債務，詎乙○○接獲前開通常保護令裁定後，仍基於
    違反上開通常保護令之概括犯意，間接由討債公司人員具名為「丁○○」（年籍
    不詳），於九十二年六月二十四日至高雄縣橋頭鄉里○○路○路巷十三弄二十三
    號戊○○住處以留下載有「忽忽來訪，有急事告之，若見之請速來電連絡。（有
    關妳及家人生命財產安全）」等語之告示一張，因認被告此部分行為違反上開保
    護令，而涉犯家庭暴力防治法第五十條第二款之違反保護令罪。
二、按犯罪事實應依證據認定之，無證據不得認定犯罪事實，不能證明被告犯罪或其
    行為不罰者，應諭知無罪之判決，刑事訴訟法第一百五十四條第二項及第三百零
    一條第一項分別定有明文。又被告否認犯罪事實所持之辯解，縱屬不能成立，但
    如無積極證據足以證明其犯罪行為，自不能以推測或擬制之方法，以為裁判基礎
    （最高法院七十八年台上字第一九八一號判決意旨參照）。另按在訴訟上用以證
    明事實之證據，須於通常一般之人均不致於有所懷疑，而得確信其為真實之程度
    者，始得據以為有罪之認定；倘其證明尚未達到此一程度，而有合理之懷疑存在
    ，致使無從為有罪之確信時，即應為無罪之判決（最高法院七十六年度台上字第
    四九八六號判例意旨參照）。
三、本件公訴人認被告此部分行為亦涉違反保護令罪，無非係以被告自承委託速成公
    司向告訴人催討債務，又有具名「陳正玲」之人之字條一紙扣案為其主要論據。
    被告則堅詞否認有何違反保護令之犯行，辯稱：陳正玲係伊先前同事，並非討債
    公司人員，伊並未委託陳正玲向告訴人催討債務等語。經查，證人陳正玲固於本
    院審理中經合法傳喚、拘提均未到庭，然公訴人所指被告此部分犯行，僅有告訴
    人於偵查中之指訴，及其所提供具名「陳正玲」之人所留之字條，惟依該字條內
    容觀之，又無從認定係受被告委託所為，或有何打擾、警告、嘲弄或辱罵他人之
    言語、動作或製造使人心生畏怖情境之可能，復以速成公司並無員工名為「陳正
    玲」一情，業據證人丙○○證述在卷（見本院卷第一０四頁），是本院認證人陳
    正玲應無再行傳喚之必要。此外，公訴人又未能提出其他具體事足證供本院審酌
    被告有前揭起訴事實所指之犯行，被告此部分犯行自屬不能證明，惟公訴意旨認
    此部分與前開有罪部分有連續犯裁判上一罪之關係，爰不另為無罪之諭知。
據上論結，應依刑事訴訟法第二百九十九條第一項前段，家庭暴力防治法第五十條第
二款，刑法第十一條前段、第五十六條、第四十一條第一項前段，罰金罰鍰提高標準
條例第二條，判決如主文。
本案經檢察官甲○○到庭執行職務。
中      華      民      國      九十三      年    十二    月     七     日
                                  臺灣高雄地方法院刑事庭
                                      審判長法官  邱  明  弘
                                            法官  廖  建  瑜
                                            法官  胡  宜  如
右正本證明與原本無異。
如不服本判決，應於判決送達後十日內，向本院提出上訴狀。
                                          書記官  蘇  溪  林
中      華      民      國      九十三      年    十二    月     七     日
附錄法條：
家庭暴力防治法第五十條
違反法院依第十三條、第十五條所為之下列裁定者，為本法所稱之違反保護令罪，處
三年以下有期徒刑、拘役或科或併科新台幣十萬元以下罰金︰
一  禁止實施家庭暴力行為。
二  禁止直接或間接騷擾、接觸、通話或其他連絡行為。
三  命遷出住居所。
四  遠離住居所、工作場所、學校或其他特定場所。
五  命完成加害人處遇計畫：戒癮治療、精神治療、心理輔導或其他治療
    、輔導。
